【裁判字號】    89,判,1253
【裁判日期】    890427
【裁判案由】    商標評定
【裁判全文】
行  政  法  院  判  決                          八十九年度判字第一二五三號
    原      告  民生行股份有限公司
    代  表  人  甲○○
    訴訟代理人  乙○○
    被      告  經濟部智慧財產局
右當事人間因商標評定事件，原告不服行政院中華民國八十八年三月八日台八十八訴
字第○八七二○號再訴願決定，提起行政訴訟，本院判決如左︰
    主  文
原告之訴駁回。
    事  實
緣原告於民國（以下同）八十四年二月二十二日以「蒂奈兒」商標，指定使用於商品
及服務分類表第二十五類之鞋、靴、皮鞋、休閒鞋、運動鞋商品申請註冊，經被告經
濟部中央標準局（八十八年一月二十六日改制為經濟部智慧財產局）審查核准，列為
註冊第七一四六○一號商標。嗣關係人瑞士商‧香奈兒股份有限公司以系爭商標有違
註冊時商標法第三十七條第一項第十二款之規定，對之申請評定。案經被告為系爭第
七一四六○一號「蒂奈兒」商標之註冊應作為無效之評決，發給中台評字第八七○一
四五號商標評定書。原告不服，提起訴願、再訴願，遞遭決定駁回，遂提起行政訴訟
。茲摘兩造訴辯意旨如次：
原告起訴意旨略謂︰一、按商標圖樣「相同或近似於他人同一商品或類似商品之註冊
商標者」，不得申請註冊，為註冊時之商標法第三十七條第一項第十二款所明定。惟
該二款之適用應以二商標構成近似為其前提要件。而所謂商標近似，係指商標圖樣以
具有普通知識經驗之商品購買人，於購買時施以普通所用之注意，有混同誤認之虞者
為近似，故倘一般消費大眾對該二商標能清楚分辯而無混淆誤認之虞，即非屬近似商
標，此亦為商標法制定之目的：使一般商品購買人能清楚辨別二不同產制主體的註冊
商標，故倘一般商品購買人能清楚分辨二不同註冊商標，則無前述法條之適用。又，
商標稍有不同，通常認為構成近似，但該差異部分影響商標之整體印象或具有其他不
同意義，而無混淆誤認之虞者，為不近似；而審查商標應就其整體圖樣總括其各個部
分通體觀察之（參照二十四年院字第一三八四號、二十六年行政法院第四八號判例）
；且倘僅就商標圖樣比較，認為近似，但已為一般購買人所熟知之商標，而不致產生
混同誤認之虞者，則非屬近似商標。謹先陳明。二、查再訴願決定書引用訴願決定謂
：以系爭商標圖樣之中文蒂奈兒與據以評定商標圖樣主要部分之一之中文香奈兒，均
由左至右橫書，且皆有奈兒二字，僅首字蒂與香之異，外觀極相彷彿，異時異地隔離
觀察，有使一般消費者產生混同誤認之虞，應屬近似之商標．．．云云。惟，商標稍
有不同，通常認為構成近似，但該差異部分影響商標之整體印象或具有其他不同意義
，而無混淆誤認之虞者，為不近似；依此觀之本件系爭註冊商標與據以異議註冊商標
二者，一為首字為「蒂」之商標，一為首字為「香」之商標，二者之中文發音原本差
異極大，尤其據以評定註冊商標為世界知名之品牌，其所產製之商品均強調交叉之雙
Ｃ造型，予人的寓目觀感十分搶眼！凡是能認識據以評定註冊商標之消費者莫不知曉
其係以「香．．」及「Ｃ」為特色之標幟。系爭商標則僅為中文之商標，即使將系爭
商標依樣以英文音譯表達，亦為以Ｄ字為起首之商標。又，「奈兒（或奈爾）」乃係
一平常可見的商標圖樣用語，原處分機關暨訴願、再訴願決定機關僅因該二商標均有
「奈兒」二字即認該二者構成近似商標，而未詳究此二商標的差異處，將讀音上明顯
可分辨的二商標指為近似，此無異是指「千里馬」與「千里眼」為近似！如此所為之
處分及決定顯有違誤！以現今市面上仿冒品充斥、消費者對此名牌商品之認知程度及
兩造商標之差異，實無須過份擴張近似商標之認定基準、耽憂其有引致精明消費者產
生混同誤認之虞！因之本案要無前揭法條之適用！三、次查，審究商標是否近似，應
以商標整體圖像為之，而不能遽為分割，此乃前揭判例所明白揭示的原則，亦為一般
消費大眾觀察判別商標之習慣；故，觀之本件系爭註冊商標可知，其乃為一單純的中
文文字商標，使用清晰易辨之印刷字體，予人之寓目觀感簡單明瞭，而據以評定註冊
商標則為一由中文與外文所共同構成之聯合式商標圖樣，詳究其文字部分可知，其中
文部分為其外文部分之直接譯音，二者予人之觀感印象不同、外觀繁簡有別，且讀音
迥異，異時異地隔離觀察或連貫唱呼，難謂有使一般商品購買者產生混同誤認之虞！
且，如前所述，「奈兒（奈爾）」為尋常可見、且常為一般業者引用作為商標之文字
，故實不應由一人所獨占專用。四、復查，再訴願決定書又謂：商標之近似與否，其
是否具知名度，並非所問，以據以評定商標世界知名云云，主張系爭商標無使人混淆
誤認之虞，核不足採。惟，一般消費者對愈知名之商標認識的機會必然愈多，特別是
知名商標所特別強調的標幟，例如本件據以評定商標之雙Ｃ標幟及以「香」字為首之
中文商標名稱，因之會造成消費者混淆誤認的可能性較之一般未特別知名之商標必然
大為降低。原處分機關、訴願決定機關及再訴願決定機關均未將此列入其斟酌二造商
標是否易致消費者混淆誤認之考慮，僅言此係原告一己主觀之見解，核不足採，卻均
未具體說明其認為不足採用之理由，原告對此不附理由之認定誠難甘服。五、末查，
原處分機關亦曾核准與系爭商標相仿、且指定使用於相關連之衣服類商品之「卡奈兒
」商標註冊，顯見原處分機關認為「卡奈兒」商標並無引致消費者混淆誤認之虞。雖
商標審查以個案審查為原則，惟未免前後之審查標準不一致生矛盾，對系爭之「蒂奈
兒」商標是否應為相異之認定，實值深酌！六、綜上所陳，本件系爭註冊商標與據以
評定註冊商標之間，一為首字為「蒂」之商標，一為首字為「香」之商標，中文發音
差異極大，二者予人之觀感印象各別顯然，外觀繁簡有別，復以讀音迥異，要無構成
近似商標。又，據以評定商標既為世界知名商標，以一般消費者對此類商標之認識程
度，實無須過分憂慮其將引致一般商品購買人對二造商標產生混淆誤認！因之本案實
無前揭商標法第三十七條第一項第十二款規定之適用。請判決撤銷原處分、原決定及
再訴願決定等語。
被告答辯意旨略謂︰按商標圖樣相同或近似於他人同一商品或類似商品之註冊商標者
，不得申請註冊，為註冊時商標法第三十七條第一項第十二款前段所規定；而判斷商
標之近似與否，應就其主要部分隔離觀察有無引起混同誤認之虞以為斷，迭經行政法
院著有判例。又商標在外觀、觀念或讀音方面有一近似者，即為近似之商標；商標圖
樣上中文之主要部分文字相同，其外觀混同誤認之虞者，為外觀近似，復為行政院台
七十四經字第一八○六八號函准修正備查之商標近似審查基準一及二之(三)所明示。查
系爭註冊第七一四六○一號「蒂奈兒」商標圖樣，與據以評定之註冊第五三三三六八
號「CHANEL香奈兒」商標圖樣相較，本局以系爭註冊第七一四六○一號「蒂奈兒」商
標圖樣之中文蒂奈兒與據以評定之註冊第五三三三六八號「CHANEL香奈兒」商標圖樣
主要部分之一之中文香奈兒，均有奈兒二字，僅首字蒂與香之別，外觀相彷彿，異時
異地隔離察，難謂無使一般消費者產生混同誤認之虞，應屬近似之商標，復均指定使
用於靴鞋商品，有違註冊時商標法第三十七條第一項第十二款之規定，乃為系爭第七
一四六○一號「蒂奈兒」商標之註冊應作為無效之評決。原告以系爭商標圖樣僅為單
純之中文蒂奈兒，據以評定商標圖樣則由外文CHANEL及中文香奈兒組成，二商標予人
之觀感印象有別，讀音復迥異，異時異地隔離觀察或連貫唱呼，難謂有使一般消費者
產生混同誤認之虞，況據以評定商標已為世界知名，其圖樣必已深植一般商品購買者
之心中，自不致與系爭商標相混淆誤認云云，訴經經濟部訴願決定及行政院之再訴願
決定，均以系爭商標圖樣之中文蒂奈兒與據以評定商標圖樣主要部分之一之中文香奈
兒，均由左至右橫書，且皆有奈兒二字，僅首字蒂與香之略異，外觀極相彷彿，異時
異地隔離觀察，有使一般消費者產生混同誤認之虞，應屬近似之商標，復指定使用於
同一或類似商品，系爭商標自不得申請註冊，而駁回其訴願及再訴願。又商標之近似
與否，其是否具知名度，並非所問，原告以據以評定商標世界知名云云，主張系爭商
標無使人混淆誤認之虞，核不足採，是本局所為之處分，並無不合，請駁回原告之訴
等語。
    理  由
按商標圖樣相同或近似於他人同一商品或類似商品之註冊商標者，不得申請註冊，為
註冊時商標法第三十七條第一項第十二款前段所規定；而判斷商標之近似與否，應就
其主要部分隔離觀察有無引起混同誤認之虞以為斷，迭經本院著有判例。又商標在外
觀、觀念或讀音方面有一近似者，即為近似之商標；商標圖樣上中文之主要部分文字
相同，其外觀有混同誤認之虞者，為外觀近似，復為行政院台七十四經字第一八○六
八號函准修正備查之商標近似審查基準一及二之(三)所明示。本件系爭註冊第七一四六
○一號「蒂奈兒」商標圖樣如附圖一，據以評定之註冊第五三三三蒂六八號「CHANEL
香奈兒」商標圖樣如附圖二，被告以系爭註冊第七一四六○一號「蒂奈兒」商標圖樣
中之中文蒂奈兒與據以評定之評冊第五三三三六八號「CHANEL香奈兒」商標圖樣主要
部分之一之中文香奈兒，均有奈兒二字，僅首字蒂與香之別，外觀相彷彿，異時異地
隔離觀察，難謂無使一般消費者產生混同誤認之虞，應屬近似之商標，復均指定使用
於靴鞋商品，有違註冊時商標法第三十七條第一項第十二款之規定，乃為系爭第七一
四六○一號「蒂奈兒」商標之註冊應作為無效之評決，與首揭規定並無不合。原告起
訴意旨詳如事實欄所載，其要點略謂：系爭商標圖樣僅為單純之中文蒂奈兒，據以評
定商標圖樣則由外文CHANEL及中文香奈兒組成，二商標予人之觀感印象有別，讀音復
迥異，異時異地隔離觀察或連貫唱呼，難謂有使一般消費者產生混同誤認之虞，況據
以評定商標已為世界知名，其圖樣必已深植一般商品購買者之心中，自不致與系爭商
標相混淆誤認云云。然查：(一)系爭商標圖樣之中文蒂奈兒與據以評定商標圖樣主要部
分之一之中文香奈兒，均由左至右橫書，且皆有奈兒二字，僅首字蒂與香之略異，外
觀極相彷彿，異時異地隔離觀察，有使一般消費者產生混同誤認之虞，應屬近似之商
標，復指定使用於同一或類似商品，系爭商標自不得申請註冊，原告所稱非近似商標
之詞，與事實不符，尚不足採信。(二)商標近似與否，與其是否具知名度並無絕對關係
，原告以據以評定商標世界知名，因而主張系爭商標無使人混淆誤認之虞，與事實不
符，尚不足採。綜上所述，被告所為評定系爭商標之註冊無效之處分，於法尚無不合
，訴願決定及再訴願決定遞予維持並無違誤，原告起訴意旨經查無理由，應予駁回。
據上論結，本件原告之訴為無理由，爰依行政訴訟法第二十六條後段，判決如主文。
中    華    民    國     八十九      年      四      月     二十七      日
                    行 政 法 院 第 二 庭
                                審 判 長 評  事      陳  石  獅
                                         評  事      彭  鳳  至
                                         評  事      黃  合  文
                                         評  事      林  茂  權
                                         評  事      王  立  杰
右  正  本  證  明  與  原  本  無  異
                                         法院書記官  蘇  金  全
中    華    民    國     八十九      年      四      月     二十八      日
附圖一、                             附圖二、
~[G;H:\SCN\89\00000000.1;;]
~[G;H:\SCN\89\00000000.2;1800;]


司法院資訊處製作；財團法人民間司法改革基金會備份。
